【裁判字號】    97,訴,78
【裁判日期】    980618
【裁判案由】    塗銷地上權
【裁判全文】
臺灣板橋地方法院民事判決                97年度訴字第78號
原      告  劭永泗
原      告  劭永裕
原      告  劭世南
原      告  劭永見
原      告  劭永祥
原      告  劭永華
原      告  劭永利
原      告  劭永明
原      告  劭世棋
原      告  劭世國
原      告  劭明輝
原      告  劭黃梅
原      告  劭天送
原      告  劭永福
原      告  劭永全
原      告  劭昆隆
原      告  劭昆堯
原      告  劭文女
原      告  劭文秋
原      告  劭文山
原      告  甲○○
原      告  乙○○
原      告  丙○○
原      告  劭萬億
原      告  劭萬盛
原      告  劭萬壽
原      告  劭淑琴
原      告  劭世和
原      告  丁○○
原      告  劭阿銀
原      告  劭世團
原      告  劭世郎
原      告  劭俊睿
原      告  劭俊清
原      告  劭幸雄
原      告  劭幸德
原      告  劭幸樹
原      告  劭幸正
原      告  劭重財
原      告  劭秀珠
原      告  劭秀枝
原      告  劭秀子
前四十二人
共      同
訴訟代理人  林振煌律師
被      告  子○○
被      告  寅○○
被      告  壬○○
被      告  丑○○
被      告  辰○○○
被      告  癸○○
被      告  己○○
被      告  卯○○○
被      告  庚○○
被      告  辛○○
訴訟代理人  戊○○
上列當事人間請求塗銷地上權事件，本院判決如下：
    主  文
原告之訴駁回。
訴訟費用由原告負擔。
    事實及理由
一、原告起訴主張：原告為坐落臺北縣三重市○○○段469 地號
    （重測前為三重埔段菜寮小段7 ─9 地號）、同段470 地號
    （重測前為三重埔段菜寮小段7 ─28地號）土地（下稱系爭
    土地）共有人，被告為上開土地之地上權人許章祿之繼承人
    。而許章祿於38年4 月20日於上開土地上設定有地上權（如
    訴之聲明所述，下稱系爭地上權），惟並未經得全體土地共
    有人之同意，而係以保證人之保證書代之，依民法第828 條
    規定自屬無效。為此訴請被告應辦理繼承登記後塗銷該地上
    權之登記等語，併為訴之聲明：
    (一)被告應共同將坐落臺北縣三重市○○○段469 地號土地設
    定權利範圍69.12 平方公尺於民國38年4 月20日（收件日期
    民國38年字號菜寮090048號）所設定之地上權登記辦理繼承
    登記後予以塗銷。
    (二)被告應共同將坐落臺北縣三重市○○○段470 地號土地設
    定權利範圍30.05 平方公尺於民國38年4 月20日（收件日期
    民國38年字號菜寮090048號）所設定之地上權登記辦理繼承
    登記後予以塗銷。
二、本件未經言詞辯論，被告除辛○○外均未提出書狀或為任何
    聲明，被告辛○○則為答辯聲明：駁回原告之訴。
三、按民事訴訟法第249 條第2 項規定：「原告之訴，依其所訴
    之事實，在法律上顯無理由者，法院得不經言詞辯論，逕以
    判決駁回之。」。又當事人適格為訴權存在之要件，且屬法
    院應依職權調查之事項。是繼承人如有數人時，在分割遺產
    前，各繼承人對於遺產全部為公同共有（民法第1151條）；
    且公同共有人對共有物之處分，除法律或契約另有規定外，
    應得公同共有人全體之同意（民法第828 條第2 項），非任
    何一人所得私擅處分。故如非得公同共有人全體之同意，即
    應由公同共有人全體起訴或被訴，其訴訟標的，對於共同訴
    訟之各人必須合一確定。倘未列繼承人全體為當事人，自屬
    當事人不適格；則以數人基於繼承取得之權利而為訴訟標的
    ，屬於民事訴訟法第56條第1 項所稱固有必要共同訴訟，應
    對公同共有人全體為被告，否則當事人不適格，法院得逕認
    為無理由而為駁回之判決（參照最高法院42年台上字第318
    號、15年上字第1799號判例意旨）。
四、查依原告上開主張，系爭土地上之系爭地上權人登記為許章
    祿，此有卷附土地登記簿謄本在卷可稽，固堪採信。惟地上
    權人許章祿已於39年2 月9 日死亡，此有卷附戶籍謄本在卷
    可稽。故系爭地上權現應為許章祿之繼承人所公同共有（民
    法第1151條）。則原告請求塗銷系爭地上權，係請求許章祿
    之繼承人對公同共有之遺產所為之處分，其訴訟標的，對於
    許章祿之全體繼承人，必須合一確定。但查，本件原告起訴
    對許章祿之繼承人之一即鮑徐佩玉，此有卷附戶籍謄本在卷
    可稽。原告既未列鮑徐佩玉為共同被告，當事人既不適格甚
    明。揆諸前開說明，原告既未列許章蘶之繼承人全體為當事
    人，自屬當事人不適格，且當事人不適格，並非得為補正之
    事項。是本件原告起訴既屬當事人不適格，本院爰不經言詞
    辯論，而判決駁回之。
五、結論：原告之訴為無理由，依民事訴訟法249 條第2 項、第
    78條，判決如主文。
中    華    民    國    98    年    6     月    18    日
                  民事第二庭    法  官  李行一
以上正本係照原本作成
如對本判決上訴，須於判決送達後20日內向本院提出上訴狀
中    華    民    國    98    年    6     月    19    日
                                書記官  蔡於衡

司法院資訊處製作；財團法人民間司法改革基金會備份。
